【裁判字號】    95,法,17
【裁判日期】    950712
【裁判案由】    選任臨時管理人
【裁判全文】
臺灣板橋地方法院民事裁定                95年度法字第17號
聲  請  人  乙○○
                        38號.
相  對  人  玉峰開發實業股份有限公司
法定代理人  甲○○
上列聲請人聲請選任臨時管理人事件，本院裁定如下：
    主  文
聲請駁回。
聲請費用由聲請人負擔。
    理  由
一、聲請意旨略以：
（一）緣聲請人原於民國93年4 月13日與永雋工程開發公司（以
      下簡稱「永雋公司」）負責人黃玟【背後實際負責人為
      王乙喬（當時姓名為王湘如後改名為王蕙青）、甲○○等
      兩姊妹】簽訂股份移轉契約書（轉讓持有相對人公司之股
      份）後因其所開支票不斷跳票，兩造遂於93年6 月30日簽
      訂合約增訂條款，為配合乙方順利辦理銀行貸款同意將負
      責人及股東變更為乙方指定人劉維祺，惟契約乙方並未依
      約履行一再跳票，更變本加利於93年9 月6 日王以喬與其
      姊甲○○共謀將甲方保管之相對人公司印鑑章、營利事業
      登記證謊報遺失申請補發，在未依公司法第172 條召開股
      東會及偽造股東會議記錄暨偽造印鑑下，同時將負責人變
      更為甲○○，且另變更一席董事及違法變更監察人，企圖
      淘空公司資產及侵佔聲請人暨其他股東權益。
（二）後因前揭契約乙方（含背後負責人）一再違反兩造協議欺
      騙聲請人與其他股東，聲請人於94年1 月3 日在李永然律
      師事務所再與永雋公司負責人黃玟連帶保證人洪文淵、
      楊俊傑、王玉喬、李培英與甲○○就股權移轉事宜簽訂補
      充條款，內容明訂將公司及負責人之印鑑章交付永然聯合
      法律事務所保管，並規定乙方若需使用上開印章，須事先
      照會甲方並取得甲方同意，詎料甲○○夥同李培英、王乙
      喬等人主謀，除未依約逾94年9 月30日支付前揭契約甲方
      第1 期款新臺幣1000萬元外，故計重施為欺騙聲請人暨其
      他股東及達繼續侵佔公司及其他股東股權目的，明知玉峰
      公司之印鑑章及代表人甲○○個人之印鑑章由永然聯合法
      務事務所保管，竟於同年10月17日至經濟部中部辦公室，
      急於使公務員登載不實之犯意，謊報遺失印鑑章、而辦理
      印鑑變更公司印鑑章及負責人印鑑章，致使不知情之公務
      員將不實事項登載於所掌管之「股份有限公司變更登記上
      」，足生損害公文書登載之正確性，有95年5 月30日95年
      度偵字第1034號台灣士林地方法院檢察署檢察官聲請簡易
      判決處刑書可稽，造成聲請人受限於因公司法明文規定僅
      董事長才得召集股東會及董事會之規定，而相對人故意不
      召集股東會及董事會就無法重新選任，而造成相對人之法
      定代理人仍得繼續淘空公司資產，變更股東名稱，繼續侵
      害其他股東及董事權利。
（三）相對人公司唯一之事業標的係為承攬「台北縣石碇鄉小格
      頭土石方資源堆置場委託投資興建營運案」，詎料相對人
      （代表契約乙方）並未依股份移轉契約書補充條款第4 條
      之規定於94年9 月30日之期限給付前揭契約尾款及違反第
      6 條之相關規定，致相對人公司其所開立相對人公司支票
      予業主（即石碇鄉公所）之3 張支票退票，使相對人公司
      變成拒絕往戶，嚴重侵害公司之信用與權利使業主於94年
      10月12日正式催告解約，造成公司重大危害，嚴重影響公
      司存立之基礎，造成股東重大權益之影響。
（四）綜上所述，甲○○先後兩次偽造文書變更、股東名簿，涉
      有違反刑法第210 條、第214 條及第217 條之規定，偽造
      文書、印文及使公務員登載不實等罪，並涉及對於公司之
      背信行為，如再有前揭情事發生，將造成公司及股東權利
      之重大損害。
（五）按最高法院80年台上字1127號判決指出略以：「公司法第
      194 條所規定之單獨股東權，旨在強化小股份之股權，使
      之為保護公司及股東之利益，得對董事會之違法行為，予
      以制止，藉以防範董事之鑑用權限，而董事長或董事為董
      事會之成員，若董事長或董事恣意侵害公司及股東之利益
      ，而為違法行為，是否仍應拘泥須為董事會之違法行為，
      始有上開規定之適用，而不得探求法律規定之目的，為法
      律的補充或類推適用，尚非無疑」，故如董事長或董事恣
      意侵害公司或股東之權益，基於前揭同一法律理由，公司
      法第208 條之1 之適用，如相關董事長或董事恣意侵害公
      司及股東之利益，而為違法行為，不應拘泥是否須為董事
      會之違法行為。本案相對人之法定代理人故意不為正當合
      法之營運行為，恣意侵害股東，與董事會不為或不能行使
      職權，致公司有受損害之情形相同，自得依公司法208 條
      之1 請求選任臨時管理人。
二、按董事會不為或不能行使職權，致公司有受損害之虞時，法
    院因利害關係人或檢察官之聲請，得選任一人以上之臨時管
    理人，代行董事長及董事會之職權。但不得為不利於公司之
    行為，公司法第208 條之1 第1 項定有明文。參酌公司法於
    90 年11 月12日新增上開條文之立法理由，乃為避免公司因
    董事死亡、辭職或解任，致董事會無法召開行使職權，或董
    事全體或大部分均遭假處分不能行使職權，甚或未遭假處分
    執行之剩餘董事消極不能行使職權，致公司業務停頓，影響
    股東權益及國內秩序而訂定，故若董事會並無不為或不能行
    使職權之情事，自無選任臨時管理人之必要。
三、查本件依聲請意旨所示，聲請人係以王乙喬、甲○○未依公
    司法第172 條規定召開股東會，卻偽造股東會議記錄，將相
    對人負責人變更為甲○○；之後復違反與聲請人間之約定，
    向經濟部謊報遺失相對人之公司印鑑章、營利事業登記證，
    而辦理相對人公司印鑑變更及登記證補發，涉有違反刑法第
    210 條、第214 條及第217 條之規定。聲請人因受限於公司
    法明文規定僅董事長得召集股東會及董事會之規定，無法召
    集股東會及董事會重新選任，造成甲○○仍得繼續掏空公司
    資產，侵害其他股東及董事之權利為由，認有選任臨時管理
    人之必要云云。由其所述內容觀之，相對人公司並無因董事
    死亡、辭職或解任，致董事會無法召開行使職權之情事；亦
    無董事全體或大部分均遭假處分不能行使職權或未遭假處分
    執行之董事消極不能行使職權，致公司業務停頓之情事，聲
    請人據公司法第208 條之1 規定聲請選任臨時管理人，容有
    未合。
四、且聲請人如係為召開股東會重新選任董事，亦得依公司法第
    173 條第1 項、第2 項規定：「繼續一年以上，持有已發行
    股份總數百分之三以上股份之股東，得以書面記明提議事項
    及理由，請求董事會召集股東臨時會。前項請求提出後十五
    日內，董事會不為召集之通知時，股東得報經主管機關許可
    ，自行召集。」、及第4 項規定：「董事因股份轉讓或其他
    理由，致董事會不為召集或不能召集股東會時，得由持有已
    發行股份總數百分之三以上股份之股東，報經主管機關許可
    ，自行召集。」召集股東會，尚無由聲請法院逕行指定聲請
    人為相對人臨時管理人之必要。
五、至於聲請意旨謂第三人永雋公司交付相對人之支票退票，致
    相對人成為拒絕往來戶，嚴重侵害相對人公司之信用及股東
    權益云云，係相對人與第三人間之交易關係，與相對人有無
    選任臨時管理人之必要無涉。
六、綜上所述，本件聲請意旨所憑之事由，尚不足認相對人公司
    已符合公司法第208 條之1 第1 項選任臨時管理人要件，本
    件聲請為無理由，應予駁回。
七、爰依非訟事件法第8 條第2 項，民事訴訟法第95條、第78條
    ，裁定如主文。
中    華    民    國    95    年    7     月    12    日
                  民事第二庭    法  官  徐福晉
以上正本係照原本作成
如對本裁定抗告須於裁定送達後10日內向本院提出抗告狀，並應
繳納抗告費新台幣1,000元整。
中    華    民    國    95    年    7     月    12    日
                            書記官  劉怡欣


司法院資訊處製作；財團法人民間司法改革基金會備份。
